【裁判字號】    95,交聲更(二),26
【裁判日期】    950825
【裁判案由】    違反道路交通管理處罰條例聲明異議
【裁判全文】
臺灣臺北地方法院交通事件裁定    95年度交聲更(二)字第26號
原處分機關  交通部公路總局臺北區監理所
異  議  人
即  受處分人甲○○
代  理  人  乙○○
上列異議人即受處分人因違反道路交通管理處罰條例案件，對於
交通部公路總局臺北區監理所於民國九十四年九月二十七日所為
之處分（原處分案號：北監自裁字裁四○—Ａ三Ｋ二二○四一七
號），聲明異議，本院於民國九十四年十月二十四日以九十四年
度交聲字第一○六一號裁定後，異議人提起抗告，經臺灣高等法
院於民國九十四年十一月三十日以九十四年度交抗字第八七二號
撤銷原裁定，並發回更為審理，本院於民國九十五年四月十日以
九十五年度交聲字更第六號裁定後，異議人提起抗告，經臺灣高
等法於民國九十五年五月十二日以九十五年度交抗字第三八五號
撤銷原裁定，並發回更為審理，本院裁定如下：
    主  文
交通部公路總局臺北區監理所於民國九十四年九月二十七日所為
 之北監自裁字裁四○—Ａ三Ｋ二二○四一七號處分撤銷。
甲○○汽車駕駛人，在消防栓之前停車，處罰鍰新臺幣玖佰元。
    理  由
一、按「機場、車站、碼頭、學校、娛樂、展覽、競技、市場或
    其他公共場所出、入口及消防栓之前，不得停車」，道路交
    通安全規則第一百十二條第一項第三款規定甚明，又「汽車
    駕駛人在機場、車站、碼頭、學校、娛樂、展覽、競技、市
    場、或其他公共場所出、入口或消防栓之前停車，處新臺幣
    六百元以上一千二百元」，道路交通管理處罰條例第五十六
    條第一項第三款亦有明文。
二、本件異議人即受處分人甲○○於民國九十四年八月三日十四
    時二十分許，將其所有之車牌號碼Ｋ七—○七七八號自用小
    客車，停放在台北市○○區○○街、景福街一六八巷口之「
    地面式消防栓」前，經台北市政府警察局交通警察大隊員警
    昝仲翰發現，當場以拍照方式採證，並以異議人違反道路交
    通管理處罰條例第五十六條第一項第一款之規定舉發，指定
    應於九十四年九月七日以前到案接受裁罰，嗣異議人於收受
    舉發通知單送達後，乃於舉發通知單所載應到案日期前向原
    處分機關提出申訴，經原處分機關函請舉發單位調查結果，
    仍認異議人有前開違規行為，爰引依道路交通管理處罰條例
    第五十六條第一項第一款規定以北監自裁字裁四○—Ａ三Ｋ
    二二○四一七號裁決書裁處異議人罰鍰新臺幣（下同）九百
    之事實，有台北市政府警察局掌電字第Ａ三Ｋ二二○四一七
    號舉發違反道路交通管理事件通知單（見本院九十五年度交
    聲更字第六號卷第二五頁）、交通部公路總局臺北區監理所
    北監自裁字裁四○—Ａ三Ｋ二二○四一七號違反道路交通管
    理事件裁決書暨回執（見本院九十四年度交聲字第一○六一
    號卷第八頁）、臺北市交通管制工程處九十四年九月二十八
    日北市交工規字第○九四三三五七二○○○號函（見本院九
    十四年度交聲字第一○六一號卷第二六頁）及現場採證照片
    （見本院九十四年度交聲字第一○六一號卷第十八至二十四
    頁）在卷可稽。
三、異議意旨略以：道路交通標誌標線號誌之標繪或設置，均有
    一定格式作為民眾遵行之依據，上開舉發地點標線之標繪方
    式與字樣明顯違法，且消防栓之設置位置，附近應設明顯標
    誌，上開舉發地點僅於地面信手塗鴉繪製，並未設有明顯標
    示，據此舉發異議人違規停車，顯有不公，爰聲明異議，請
    求撤銷原處分等語。
四、經查：
  (一)異議人於九十四年八月三日十四時二十分許，將其所有之車
    牌號碼Ｋ七—○七七八號自用小客車，停放在台北市○○區
    ○○街、景福街一六八巷口「地面式消防栓」前，經臺北市
    政府警察局交通警察大隊員警昝仲翰發現，當場以拍照方式
    採證舉發等情，業據證人即本件舉發警員昝仲翰於本院結證
    ：「（請說明舉發經過？）異議人停放地點為紅線處，現場
    只有一小段紅線，該處為地面式消防栓，禁止臨時停車，沒
    有劃紅線的地方處所就是可以臨時停車的，所以其他前後的
    車輛我們沒有舉發，本件就是逕行舉發。．．．（執法中你
    是否會舉發消防栓告示牌附近的車輛？）消防栓告示牌下面
    有一個紅色箭頭，是指示消防人員消防栓在該處，並不是給
    駕駛人看的，這是消防隊的人告訴我的，如果地面式消防栓
    旁邊沒有劃設紅線，我不會舉發附近停放的車輛，如果是地
    上式消防栓，即使沒有劃紅線，我們也會舉發，因為地面式
    消防栓一般人看不到所以劃紅線」等語明確（見本院九十五
    年度交聲更字第六號卷第十一頁反面、第十二頁），並有現
    場採證照片（見本院九十五年度交聲更字第六號卷第十三至
    十五頁）附卷可稽，且查，異議人停放車輛位置之地面確實
    設置有「地面式消防栓」，業經本院依職權查詢臺北市政府
    消防局關於臺北市○○區○○街、景福街一六八巷口設置「
    地面式消防栓」相關情形無誤，有臺北市政府消防局九十五
    年七月三日北市消救字第○九五三二五六一九○○號函附現
    場照片、消防栓位置圖（見本院卷第十至十二頁）在卷足證
    ，且依前揭現場採證照片（見本院九十五年度交聲更字第六
    號卷第十三至十五頁）可徵，上開車輛停放處所之正下方確
    實設置有「地面式消防栓」，綜上，異議人在消防栓之前停
    車之事實，至為明確。
  (二)異議人雖辯稱上開舉發地點標線之標繪方式與字樣明顯違法
    ，且未設有明顯標示云云，然按汽車不得在消防栓之前停車
    ，為道路交通安全規則第一百十二條第一項第三款所明定，
    已如前述，異議人係考領有自用小客車駕駛執照之人，對此
    規定自難諉為不知，又道路交通安全規則第一百十二條第一
    項第三款規定「在消防栓之前不得停車」，與同條項第四款
    規定「在設有禁止停車標誌、標線之處所不得停車」併列，
    揆諸兩者所規範之條文文義，顯然前者係以法律明文禁止停
    車之方式為規範，本不待主管機關劃設或設置標線、標誌為
    必要，倘在消防栓之前劃設有禁止停車之紅色實線或設置標
    誌，亦僅具提醒、督促駕駛人注意之作用而已，並非以有無
    設有禁止停車之標線或標誌，作為判定該處是否為禁止停車
    或停車處所之依據，況上開舉發地點劃設有禁止停車之紅色
    實線，且地面上寫有「消防栓勿停」字樣，此觀諸採證照片
    即明，已足以提醒駕駛人該處係設有消防栓之禁止停車處所
    ，是異議人所辯並非可採。
五、綜上，異議人確有於上揭時、地在消防栓之前停車之違規行
    為，異議人所為異議，並無理由，然查，異議人在消防栓之
    前停車，顯已違反道路交通安全規則第一百十二條第一項第
    三款之規定，應依道路交通管理處罰條例第五十六條第一項
    第三款處罰，原處分機關援引道路交通管理處罰條例第五十
    六條第一項第一款及違反道路交通管理事件統一裁罰基準表
    之規定，裁處異議人罰鍰九百元，適用法條顯有違誤，自應
    由本院將交通部公路總局臺北區監理所所為北監自裁字裁四
    ○—Ａ三Ｋ二二○四一七號裁決書撤銷，審酌異議人違規之
    情節，對消防安全、停車秩序所構成危害之輕重及有於舉發
    通知單上所載應到案日期前向臺北市交通事件裁決所提出申
    訴等情形，改依道路交通管理處罰條例第五十六條第一項第
    三款及違反道路交通管理事件統一裁罰基準及處理細則第四
    十三條、第四十四條、第六十一條之規定，量處如主文第二
    項所示之罰鍰。
據上論斷，應依道路交通案件處理辦法第十九條、第二十條，裁
定如主文。
中    華    民    國    95    年    8     月    25    日
                  交通法庭法  官  李家慧
以上正本證明與原本無異
如不服本裁定應於送達後5日內向本院提出抗告狀
                          書記官  楊文祥
中    華    民    國    95    年    8     月    25    日


司法院資訊處製作；財團法人民間司法改革基金會備份。
